【裁判字號】    90,訴,2064
【裁判日期】    900910
【裁判案由】    損害賠償
【裁判全文】
臺灣高雄地方法院民事判決  九十年度訴字第二○六四號
    原      告  丙○○
    被      告  甲○○
    被      告  戊○○
    被      告  丁○○
    訴訟代理人  乙○○○
右當事人間請求損害賠償事件，本院判決如左：
    主      文
被告應連帶給付原告新台幣壹拾萬元及自民國九十年六月二十七日起至清償日止，按
年利率百分之五計算之利息。
原告其餘之訴駁回。
訴訟費用由被告連帶負擔百分之二，餘由原告負擔。
本判決原告勝訴部分於原告以新台幣萬仟元供擔保後，得假執行。
原告其餘假執行之聲請駁回。
    事      實
甲、原告方面：
  一、聲明：
    (一)被告應連帶給付原告新台幣（下同）五百萬元及自起訴狀繕本送達翌日起至清
      償日止，按年利率百分之五計算之利息。
    (二)原告願供擔保，請准宣告假執行。
  二、陳述：
      因訴外人大強工程行之負責人曾博才積欠被告乙○○○大筆工程款及借款未還
      ，且拒不出面處理，適被告乙○○○得知曾博才之會計即原告將於民國九十年
      二月二十日前往高雄市前鎮區○○○路與新光路口之昱成建設公司請款，遂協
      同被告甲○○、戊○○及丁○○，由被告甲○○駕駛車號ＭＫ─八四六一號自
      用小客車搭載其餘被告，一同前往該處等候原告。嗣於當日下午二時四十分許
      ，原告欲步出上開昱成建設公司時，被告乙○○○即向前向原告要求尋找曾博
      才出面處理債務，然因原告表示不知曾博才之聯絡電話，被告乙○○○、戊○○、丁○○為順利尋得曾博才，竟基於剝奪他人行動自由之犯意聯絡，強拉原
      告進入上開自用小客車內，並由另一有犯意聯絡之被告甲○○迅速駕駛該車沿
      中山路往南行駛。途中原告曾多次向被告等人表達下車之意願，並沿途呼救，
      被告仍拒不停車，欲將原告載往附近之派出所報案以要求曾博才出面。後因路
      人發現原告沿途呼救而報警處理，遂於高雄市前鎮區○○○路與中安路口經警
      攔截而查獲。是以被告共同侵害原告之行動自由，爰依法請求被告應連帶賠償
      原告精神慰撫金五百萬元及自起訴狀繕本送達翌日起至清償日止，按年利率百
      分之五計算之利息。
  三、證據：提出起訴書影本乙份。
乙、被告方面：
  一、聲明：原告之訴駁回。
  二、陳述：
      對於原告主張之事實無意見，但被告無力清償。
丙、本院依職權向財政部台灣省南區國稅局屏東縣分局調取兩造之歸戶財產資料。
    理      由
一、按「不法侵害他人之身體、健康、名譽、自由、信用、隱私、貞操，或不法侵害
    其他人格法益而情節重大者，被害人雖非財產上之損害，亦得請求賠償相當之金
    額」、「數人共同不法侵害他人之權利者，連帶負損害賠償責任」，民法第一百
    九十五條第一項前段、第一百八十五條第一項前段分別定有明文。本件原告主張
    因訴外人大強工程行之負責人曾博才積欠被告乙○○○大筆工程款及借款未還，
    且拒不出面處理，適被告乙○○○得知曾博才之會計即原告將於九十年二月二十
    日前往高雄市前鎮區○○○路與新光路口之昱成建設公司請款，遂協同被告甲○○、戊○○及丁○○，由被告甲○○駕駛車號ＭＫ─八四六一號自用小客車搭載
    其餘被告，一同前往該處等候原告。嗣於當日下午二時四十分許，原告欲步出上
    開昱成建設公司時，被告乙○○○即向前向原告要求尋找曾博才出面處理債務，
    然因原告表示不知曾博才之聯絡電話，被告乙○○○、戊○○、丁○○為順利尋
    得曾博才，竟基於剝奪他人行動自由之犯意聯絡，強拉原告進入上開自用小客車
    內，並由另一有犯意聯絡之被告甲○○迅速駕駛該車沿中山路往南行駛。途中原
    告曾多次向被告等人表達下車之意願，並沿途呼救，被告仍拒不停車，欲將原告
    載往附近之派出所報案以要求曾博才出面。後因路人發現原告沿途呼救而報警處
    理，遂於高雄市前鎮區○○○路與中安路口經警攔截而查獲之事實，業據原告提
    出起訴書乙份為證，並為被告所不爭執，應堪信為真實。準此而言，被告之行為
    業已不法侵害原告之行動自由無疑，原告縱非財產上受有損害，亦得依首揭法律
    規定請求被告連帶賠償相當之金額。至被告固辯稱現無力賠償云云，縱令屬實，
    亦無從阻免原告請求被告連帶賠償之權利，被告執此為辯，自無足取。
二、其次應予審究者，即被告究應連帶賠償若干金額始謂相當？查被告係因曾博才積
    欠其等款項，且拒不出面處理，而原告恰為曾博才之會計，始欲以侵害原告行動
    自由之方式而尋得曾博才出面處理乙節，已如前述。是被告侵害原告之行動自由
    固有不法可責，惟其動機則應屬情有可原。況被告雖侵害原告之行動自由，惟並
    未同時對原告之身體有何傷害或以外物加以束縛，且僅係欲將原告載至派出所處
    理上開債務之事，沿途亦容任原告呼救，以致被警察攔截查獲等情，亦如前述，
    足見被告侵害原告行動自由之方式應屬輕微，對原告所致生之精神痛苦自係非鉅
    。次查，原告係六十七年七月六日生，現就讀技術學院，任職餐廳服務生，每月
    收入三萬元，名下無任何資產、負債；被告乙○○○係五十年十二月三日生，國
    中畢業，從事泥水包商工作，每月收入不定，多則二萬餘元，沒有工作則無收入
    ，名下無任何資產，債務則有三、四十萬元；被告甲○○係七十年五月二十六日
    生，高職畢業，現服役中沒有收入，名下無任何資產；被告戊○○係四十四年七
    月二十日生，國小畢業，從事泥水工作，每月收入多則二萬五千元，若無工作則
    無收入，名下無任何資產；被告丁○○係六十三年十一月六日生，國中肄業，從
    事貼磁磚的工作，每月收入多則二萬多元，無工作則無收入，名下亦無任何資產
    等情，業據兩造到庭各自陳明。又除被告戊○○有一輛汽車外，兩造名下均無任
    何資產資料，亦有財政部台灣省南區國稅局屏東縣分局九十年八月十七日南區國
    稅屏縣密資字第九○○一六○八七號函暨財產歸戶資料在卷可稽。綜上所述，本
    院審酌原告行動自由受侵害之程度、被告侵害之動機、方式及兩造之年齡、身分
    、地位、經濟狀況等情形，認被告應連帶賠償原告十萬元，即屬公允，原告逾此
    部分之請求，則屬無據。
三、從而，原告請求被告應連帶給付原告十萬元及自起訴狀繕本送達翌日即九十年六
    月二十七日起至清償日止，按年利率百分之五計算之遲延利息，洵屬有據，應予
    准許；原告逾此部分之請求則屬無據，應予駁回。
四、原告陳明願供擔保，聲請宣告假執行，經核原告勝訴部分，合於法律規定，爰酌
    定相當之擔保金額准許之；其餘假執行之聲請，因訴之駁回而失所依據，不予准
    許。
五、結論：原告之訴為一部有理由，一部無理由，依民事訴訟法第七十九條但書、第
    八十五條第二項、三百九十條第二項，判決如主文。
中      華      民      國    九十      年      九      月      十      日
                              臺灣高雄地方法院民事第六庭
~B法      官  陳信旗
右為正本係照原本作成。
如不服本判決，應於送達後廿日內，向本院提出上訴狀並表明上訴理由，如於本
判決宣示後送達前提起上訴者，應於判決送達後十日內補提上訴理由書（須附繕本）。
中      華      民      國    九十      年      九      月      十      日
~B法院書記官  梁  竫


司法院資訊處製作；財團法人民間司法改革基金會備份。
